臺灣橋頭地方法院民事判決
111年度簡上字第24號
上  訴  人  邱國文  
被上訴人    高崧証  
法定代理人  高詩雲  
訴訟代理人  邱麗妃律師
當事人間請求損害賠償事件，上訴人對於民國110年12月9日本院
旗山簡易庭110年度旗簡字第231號第一審判決提起上訴，本院民
國111年6月8日言詞辯論終結，判決如下：
    主  文
上訴駁回。
第二審訴訟費用由上訴人負擔。
    事實及理由
一、被上訴人起訴主張：上訴人於民國108年10月2日15時20分許
    ，駕駛車牌號碼00-0000號自用小貨車（下稱系爭小貨車）
    ，沿高雄市○○區○○里○○000號左前側南北向之無名產業道路
    由南往北方向行駛，於行駛至該路與另一條東西向無名產業
    道路之無號誌交岔路口（下稱系爭路口）時，原應注意汽車
    行經無號誌之交岔路口，應減速慢行，做隨時停車之準備，
    並注意左右有無來車，竟疏未注意，未減速慢行並注意左右
    有無來車，即貿然直行通過系爭路口，適被上訴人騎乘車牌
    號碼000-000號普通重型機車（下稱系爭機車），沿上開東
    西向之無名產業道路由西往東方向行駛至系爭路口，見狀閃
    避不及而撞擊系爭小貨車左後輪上方擋泥板處後人車倒地，
    因而受有右側顱骨缺損、嚴重頭部外傷併顱骨骨折術後、兩
    側急性硬腦膜下出血、右側股骨骨折、胸挫傷併左側第5肋
    骨骨折、意識未清醒，中樞神經系統機能遺存極度障礙，終
    身無工作能力之傷害（下稱系爭傷害），上訴人自應成立侵
    權行為，而對被上訴人負損害賠償責任。又被上訴人並業經
    臺灣高雄少年及家事法院以109年度監宣字第799號裁定宣告
    為受監護宣告之人，並選任乙○○為監護人。被上訴人因系爭
    事故而有下列損害：
1、醫療費用新臺幣（下同）142,172元。
2、看護費用：被上訴人因系爭傷害成為無意識狀態之人，無法
   自理生活，需人全日看護：
 ⑴自108年11月1日起至109年10月31日止，於怡仁護理之家接受
   看護，支出看護費用342,567元。
 ⑵自108年10月25日起至109年10月31日止期間，另支出小尿片、
   大尿布、看護墊、濕紙巾、衛生紙等之日常用品費用共23,80
   8元。
 ⑶自109年11月1日起到死亡為止之看護費用：被上訴人於怡仁護
   理之家看護之每月看護費用為28,547元，而除每月看護費用
   外，每月尚需另外支出小尿片、大尿布、看護墊、濕紙巾、
   衛生紙等日常用品之費用為1,920元（每日64元×30日）。總
   計每月支出之看護費用為30,467元（28,547元＋1,920元＝30,4
   67元），被上訴人願只以每月30,000元作為計算基準。又被
   上訴人為57年12月4日出生，依108年高雄市男性簡易生命表
   所載平均餘命尚有29年。依上開標準，依霍夫曼計算式扣除
   中間利息計算，被上訴人得一次請求之此部分看護費用為6,5
   59,614元（計算式：30,000元Ｘ12月Ｘ霍夫曼系數18.00000000
   ＝6,559,614元）
3、不能工作之損失：被上訴人因系爭事故而喪失工作能力，於
   系爭事故發生時為50歲，尚可工作15年。茲以108年基本工資
   23,100元作為每月工作所得之計算基準，依霍夫曼計算式扣
   除中間利息計算後，被上訴人得一次請求之不能工作損害為3
   ,162,688元【計算式：23,100×12×11.00000000＝3,162,688（
   四捨五入）】。
4、被上訴人因系爭事故頭部嚴重受創，成為無意識之植物人狀
   態，終生均需仰賴他人全日照護，精神上遭受重大痛苦，並
   請求賠償精神慰撫金2,000,000元。
5、上開金額共12,230,849元，扣除被上訴人已領取之強制汽車
   責任保險理賠金2,062,160元後，尚得向上訴人請求10,168,6
   89元。爰依民法第184條第1項前段、第193條第1項、第195條
   規定提起本訴等語。並於原審聲明：上訴人應給付被上訴人1
   0,169,229元，及自起訴狀繕本送達翌日起至清償日止，按週
   年利率百分之5計算之利息。
二、上訴人於原審則以：系爭事故之發生係被上訴人酒後仍駕駛
    動力交通工具（酒測值為呼氣酒精濃度0.54毫克／每公升）
    上路，於行經系爭路口時撞到上訴人系爭小貨車左後輪上方
    擋泥板處而發生，因上訴人係遭被上訴人酒駕撞到，並無過
    失。對於被上訴人請求之醫療費用142,172 元、108年11月1
    日起至109年10月31日看護費用342,567 元、108年10月25日
    起至109年10月31日止期間另支出日常用品費用支出23,808
    元、自109年11月1日起到死亡為止之看護費用6,357,295 元
    、喪失勞動力之不能工作損失3,027,326 元等，上訴人不爭
    執。被上訴人請求精神慰撫金200萬元部分，上訴人為高職
    畢業，務農為生，名下並無財產，金額過高等語置辯。並於
    原審聲明：被上訴人之訴駁回。
三、原審審理結果，認被上訴人之訴為一部有理由，一部分無理
    由，為被上訴人一部勝訴，一部敗訴之判決，而判決上訴人
    應給付被上訴人16,474元及利息，並駁回被上訴人其餘之訴
    。
　㈠上訴人就其敗訴部分中之自109年11月1日起到死亡為止之看
    護費用，以每月30,000元作為計算基準，及不能工作之損失
    ，以108年基本工資23,100元作為每月所得之計算基準部分
    不服，並以：被上訴人為臨時工，日薪為1,600元，臨時工
    之工作日數不定，以基本工資23,100元作為每月所得之計算
    基準不合理，應減半以11,550元計算始為合理；另被上訴人
    為高中畢業且名下無財產，自109年11月1日起到死亡為止之
    看護費用，以每月30,000元作為計算基準亦不合理，亦應減
    半以每月15,000元計算始為合理等語為上訴之理由，並於本
    院上訴聲明：㈠原判決不利於上訴人部分廢棄。㈡上開廢棄部
    分，被上訴人第一審之訴駁回。
　㈡被上訴人則以：上訴人於原審就上開看護費用以每月30,000
    元作為計算基準，及不能工作之損失以108年基本工資23,10
    0元作為計算基準，已為自認，上訴人於本件上訴案件審理
    中如推翻上開自認，應舉證以實其說，惟上訴人僅空言主張
    ，並未提出任何證據為證，其上訴為無理由等語置辯。並
　　於本院聲明：駁回上訴人之上訴（被上訴人就其敗訴部分，
    未據聲明不服或提起附帶上訴）。
四、兩造不爭執事實：
（一）上訴人於108 年10月2 日15時20分許，駕駛系爭小貨車行
      駛至系爭路口時，與被上訴人騎乘之系爭機車發生擦撞，
      致被上訴人人車倒地後，因而受有系爭傷害。被上訴人並
      業經臺灣高雄少年及家事法院以109年度監宣字第799號裁
      定宣告為受監護宣告之人，並選任乙○○為監護人。
（二）上訴人因上開過失涉犯之過失致重傷罪，業經本院109 年
      度交易字第125 號刑事判決、臺灣高等法院高雄分院110 
      年度交上易字第101 號刑事判決，判決上訴人犯過失致重
      傷害罪，處有期徒刑6 月確定，如易科罰金，以1,000 元
      折算1 日確定在案。
（三）被上訴人甲○○因系爭事故而支出醫療費用142,172 元；自
      108 年11月1 日起至109 年10月31日止之怡仁護理之家養
      護費用342,567 元；自108 年10月25日起至109 年10月31
      日止，另支出小尿片、大尿布、看護墊、濕紙巾、衛生紙
      等日常用品費用支出23,808元。
（四）被上訴人甲○○係57年12月4 日出生，於108 年10月2 日發
      生系爭車禍事故時為50歲又10個月。
（五）108年高雄市男性50歲平均餘命29.51 年，51歲平均餘命
      為28.68 年，甲○○平均餘命為28.82 年。預估生命為79
      歲又7 月25日，預估生命至137 年6 月29日。
（六）上訴人於原審就「被上訴人甲○○因本件車禍，自109 年11
      月1 日起至137 年6 月29日止，預估每月增加生活上必要
      支出為30,000元，以霍夫曼式計算一次給付之金額為6,35
      7,295元」不爭執。並有110 年11月23日言詞辯論筆錄在
      卷可稽（見原審卷二第299 頁）
（七）上訴人於原審就「被上訴人甲○○因本件車禍，自108 年10
      月2 日起至122 年12月3 日止，每月受有喪失勞動能力之
      損害23,100元，以霍夫曼式計算一次給付之金額為3,027,
      326元」不爭執。並有110 年11月23日言詞辯論筆錄在卷
      可稽（見原審卷二第299 頁）
（八）被上訴人甲○○已領取強制汽車責任保險理賠2,062,160元
      。
（九）被上訴人甲○○係酒後駕駛動力交通工具（酒測值為呼氣酒
      精濃度0.54毫克／每公升），且就本件車禍有汽車行駛至
      無號誌交岔路口，未減速慢行，作隨時停車之準備，及行
      至無號誌交岔路口，同為直行車者，左方車未暫停讓右方
      車先行之過失。
五、本件爭點：
（一）上訴人就系爭事故之發生有無過失，被上訴人甲○○上訴人
      是否與有過失？如有，兩造過失比例為何？
（二）上訴人是否成立侵權行為？如成立侵權行為，被上訴人得
      請求上訴人賠償之金額為若干？
六、上訴人就系爭事故之發生有無過失，被上訴人甲○○上訴人是
    否與有過失？如有，兩造過失比例為何？
    按「汽車...，行經無號誌之交岔路口，應減速慢行，作隨
    時停車之準備」；「汽車行駛至交岔路口，其行進、轉彎，
    應依下列規定：...二、行至無號誌或號誌故障而無交通指
    揮人員指揮之交岔路口，支線道車應暫停讓幹線道車先行。
    未設標誌、標線或號誌劃分幹、支線道者，少線道車應暫停
    讓多線道車先行；車道數相同時，轉彎車應暫停讓直行車先
    行；同為直行車或轉彎車者，左方車應暫停讓右方車先行。
    ...」；「汽車駕駛人有下列情形之一者，不得駕車：二、
    飲用酒類或其他類似物後其吐氣所含酒精濃度超過每公升○.
    一五毫克或血液中酒精濃度超過百分之○.○三以上。」，道
    路交通安全規則第93條第1項第2款、第102條第1項第2款、
    第114條第2款定有明文。經查，系爭交岔路口為無號誌交岔
    路口；系爭交岔路口，上訴人行駛之南北向無名產業道路，
    及被上訴人行駛之另一條東西向無名產業道路，均為一線道
    車道數相同之道路，路口並未設有劃分幹、支線道之標誌、
    標線或號誌；兩造均為直行車，依兩造之位置情形，被上訴
    人係位於上訴人左側之左方車，上訴人係位於上訴人右方之
    右方車，有系爭事故之道路交通事故現場圖、道路交通事故
    調查報告表、現場照片在刑事卷可稽（見警卷第27頁以下）
    ，足認屬實。經查：⑴兩造行經系爭交岔路口均未作好隨時
    停車之準備，即貿然通過系爭無號誌交岔路口，致均無法及
    時停車發生碰撞而發生系爭事故，堪認兩造均有違反上開道
    路交通安全規則第93條第1項第2款規定之過失。⑵又被上訴
    人為左方車，但未讓右方車之上訴人車輛先行；且係於酒後
    酒測值為呼氣酒精濃度0.54毫克／每公升之情形 下（見刑事
    卷警卷第75頁之旗山醫院檢驗報告），仍駕駛系爭小貨車交
    通工具上路，另有違反上開道路交通安全規則第102條第1項
    第2款、第114條第2款、規定之過失。⑶故本院依系爭事故發
    生之上開經過及情形、上訴人為右方車有優先通過系爭交岔
    路口之路權、被上訴人係酒後駕車等兩造之上開違規過失情
    形，認就系爭事故之發生，上訴人應負20%之過失責任、被
    上訴人則應負80%之過失責任。
七、上訴人是否成立侵權行為？如成立侵權行為，被上訴人得請
    求上訴人賠償之金額為若干？
（一）按「因故意或過失，不法侵害他人之權利者，負損害賠償
      責任。」；「汽車、機車或其他非依軌道行駛之動力車輛
      ，在使用中加損害於他人者，駕駛人應賠償因此所生之損
      害。但於防止損害之發生，已盡相當之注意者，不在此限
      。」；「不法侵害他人之身體或健康者，對於被害人因此
      喪失或減少勞動能力或增加生活上之需要時，應負損害賠
      償責任。」；「不法侵害他人之身體、健康、名譽、自由
      、信用、隱私、貞操，或不法侵害其他人格法益而情節重
      大者，被害人雖非財產上之損害，亦得請求賠償相當之金
      額。」，民法第184條第1項前段、第191條之2、第193條
      第1項、第195條第1項前段定有明文。上訴人駕車過失肇
      事致被上訴人受有系爭傷害之事實屬實，業見上述，被上
      訴人依上開規定請求上訴人賠償因此所受之損害，自屬有
      據。
（二）茲就上訴人得請求之金額審酌如下： 　　
  １、被上訴人主張其因系爭事故而支出醫療費用142,172元；自
      108年11月1日起至109年10月31日止之怡仁護理之家養護
      費用342,567元；自108年10月25日起至109年10月31日止
      ，另支出小尿片、大尿布、看護墊、濕紙巾、衛生紙等日
      常用品費用支出23,808元，為被上訴人所不爭執，上訴人
      此部分請求，自屬有據，應予准許。
　２、被上訴人主張自109年11月1日起到死亡為止之看護費用，
      以每月30,000元作為計算基準，及不能工作之損失，以10
      8年基本工資23,100元作為每月所得之計算基準部分：
　　　上訴人雖於本院審理中主張上開金額之計算標準均應減半
      計算，而分別每月15,000元、11,550元計算始為合理云云
      。
　　⑴按「當事人主張之事實，經他造於準備書狀內或言詞辯論
      時或在受命法官、受託法官前自認者，無庸舉證。」、「
      自認之撤銷，除別有規定外，以自認人能證明與事實不符
      或經他造同意者，始得為之。」，民事訴訟法第279條第1
      、3項定有明文。次按「當事人先為不利於己之陳述，對
      造對之加以援用時，亦能有效成立自認，此即自發的自認
      。且當事人在第一審所為之自認，於第二審亦有效力(本
      院十五年上字第一一一四號判例參照)，除自認合於民事
      訴訟法第二百七十九條第三項所定之要件得撤銷者外，不
      得任意推翻之。」，有最高法院87年度台上字第1290號判
      決要旨可參。經查，上訴人於原審110年11月23日言詞辯
      論期日，就被上訴人主張之「被上訴人甲○○因本件車禍，
      自109年11月1日起至137年6月29日止，預估每月增加生活
      上必要支出為30,000元，以霍夫曼式計算一次給付之金額
      為6,357,295元」、「被上訴人甲○○因本件車禍，自108年
      10月2日起至122年12月3日止，每月受有喪失勞動能力之
      損害23,100元，以霍夫曼式計算一次給付之金額為3,027,
      326元」，均表示不爭執，並經被上訴人加以援用，而經
      原審法官整理成不爭執事實，自應認上訴人就上開事實已
      為自認，上訴人如欲撤銷自認，自應舉證證明與事實不符
      ，始得為之，然上訴人僅空言主張，並未提出任何證據以
      實其說，已不足採。
　　⑵又被上訴人就其主張之被上訴人自109 年11月1 日起至137
       年6 月29日止，預估每月增加生活上必要支出為30,000
      元，以霍夫曼式計算一次給付之金額為6,357,295元，業
      己提出被上訴人甲○○入住怡仁護理之家接受長期照護，每
      月照護費用平均為28,547元之看護入住契約書及其他相關
      費用之收據（原審卷第235頁以下），及被上訴人每月所
      需小尿片、大尿布、看護墊、濕紙巾、衛生紙等日常用品
      之費用平均計算後約為1,920元之怡仁護理之家費用明細
      收據為證（原審卷第249頁以下）。而上開看護費用合計
      每月共為30,467元（28,547元＋1,920元＝30,467元），已
      超過被上訴人主張之每月30,000元，故被上訴人主張每月
      看護費用以30,000元作為計算基準，自屬有據。
　　⑶又按「被害人因身體健康被侵害而喪失勞動能力所受損害
      之金額，應就被害人受侵害前之身體健康狀態、教育程度
      、專門技能、社會經濟等各方面酌定之，不能以一時一地
      之工作收入為準。」，有最高法院63年台上字第1394號及
      72年台上字第5018號判決要旨可參。查，被上訴人現雖為
      臨時工，但其為高中畢業，已50歲，已工作數十年，依被
      上訴人之上開教育程度、工作經驗及能力，其取得最低基
      本工資之收入應非難事，故被上訴人請求以當時之最低基
      本工資23,100元作為其計算其喪失勞動能力損失之標準，
      自屬可採。
　　⑷綜上，故上訴人於本院主張之上開上訴理由，均不足採。
  ３、精神慰撫金部分：按，非財產上賠償之金額是否相當，應
      斟酌實際加害情形、影響該權利是否重大、被害者與加害
      人之身分地位、經濟狀況及其他各種情形，以為核定之準
      據（最高法院47年台上字第1221號、51年台上字第223號
      判決要旨參照）。原審審酌被上訴人甲○○為高中畢業，系
      爭事故發生前為臨時工，名下無財產，每日工資約1,600 
      元；上訴人為高職畢業，務農，名下無財產，及其依職權
      查詢之被上訴人甲○○及上訴人之財產所得資料為被上訴人
      甲○○名下有汽車一台、上訴人名下有汽車二部（原審卷第
      171 頁證物袋），及系爭事故之發生原因、被上訴人甲○○
      所受傷害之程度等一切情狀，而認被上訴人甲○○得請求之
      精神慰撫金應以500,000 元為適當，逾此範圍之請求則屬
      過高，不應准許等，兩造均未表示不服，且上開金額應屬
      合理，故本院亦同此認定。
  ４、依上開金額計算，被上訴人甲○○得請求賠償之損害金額應
      為10,393,168元（計算式：142,172元＋342,567元＋23,808
      元＋6,357,295元＋3,027,326元＋500,000元＝10,393,168元
      ）。
（三）按，損害之發生或擴大，被害人與有過失者，法院得減輕
      賠償金額或免除之，民法第217條第1項定有明文；又損害
      之發生或擴大，被害人與有過失者，法院對於酌減賠償金
      額至何程度抑或完全免除，雖有裁量之自由，但應斟酌雙
      方原因力之強弱與過失之輕重以定之。查系爭事故之發生
      被上訴人應負80%之過失責任，上訴人則應應負20%之過失
      責任，業見上述，故本件應減輕上訴人80%之賠償責任，
      被上訴人只能向被上訴人請求20%之賠償金額，依此計算
      ，被上訴人得請求賠償之金額應為2,078,634 元（計算式
      ：10,393,168元Ｘ百分之20＝2,078,634 元，元以下四捨五
      入）。
（四）再按，保險人依本法規定所為之保險給付，視為被保險人
      損害賠償金額之一部分，被保險人受賠償請求時，得扣除
      之，強制汽車責任保險法第32條定有明文。查系爭事故發
      生後上訴人已領取之強制責任保險理賠金額76,722元，依
      上開規定自應予以扣除，則經扣除後，被上訴人得請求上
      訴人賠償之金額應為16,474元（計算式：2,078,634 －2,0
      62,160 元＝16,474元），逾此之請求，為無理由。
八、綜上所述，被上訴人依侵權行為法律關係提起之本件請求，
    於得請求上訴人給付16,474元，及自起訴狀繕本送達翌日之
    109 年10月16日起（見原審卷一第23 頁）至清償日止，按
    週年利率5 ％計算之利息範圍內，為有理由，應予准許，逾
    此之請求，為無理由，應予駁回。原審就上開應准許部分，
    為被上訴人勝訴之判決，並駁回其餘之訴，經核於法並無不
    合，上訴意旨指摘原判決分不當，求予廢棄改判，為無理由
    ，應予駁回。
九、本件事證及法律關係已臻明確，兩造之其餘主張、陳述、抗
    辯、攻擊防禦方法及所提出之其他證據，經核與判決之結果
    不生影響，爰不逐一論述，附此敘明。　　　
十、據上論結，本件上訴為無理由，依民事訴訟法第436條之1第
    3項、第449條第1項、第78條，判決如主文。　　
中　　華　　民　　國　　111 　年　　6 　　月　　30　　日

            民事第一庭  審判長法　官　朱玲瑤

                              法　官　陳景裕

                              法　官　郭文通

以上正本係照原本作成。
本判決不得上訴。
中　　華　　民　　國　　111 　年　　6 　　月　　30　　日
                              書記官　林香如